【裁判字號】    92,交簡,532
【裁判日期】    920915
【裁判案由】    公共危險
【裁判全文】
臺灣板橋地方法院刑事判決                        九十二年度交簡字第五三二號
    公  訴  人  臺灣板橋地方法院檢察署檢察官
    被      告  甲○○
右列被告因公共危險案件，經檢察官聲請以簡易判決處刑（九十二年度偵字第八九三
八號），本院判決如左：
    主      文
甲○○失火燒燬現有人所在之建築物，處有期徒刑肆月，如易科罰金以佰元折算壹
日。
    事  實
一、甲○○以每月新臺幣（下同）一萬六千元之租金，向劉翰中承租位於臺北縣永和
    市○○路一百零四巷一弄十號四、五樓之住處（五樓係加蓋房屋），平日即應做
    好防火措施，以避免火災發生，竟疏未注意，於民國九十二年一月三十一日夜間
    及二月一日凌晨，在上開處所五樓之佛堂內燒香拜拜後未將遺留火種撲滅，而使
    該遺留火種於同年二月一日上午六時許引發火災，上址五樓房屋均付之一炬，並
    延燒至丁○○位於臺北縣永和市○○路一百零四巷四號五樓住處，燒毀窗戶、雨
    罩、砂窗等物，致生公共危險。
二、案經被害人劉翰中訴由臺北縣政府警察局永和分局報請臺灣板橋地方法院檢察署
    檢察官偵查聲請以簡易判決處刑。
    理  由
一、訊據被告甲○○於偵查中矢口否認有何過失犯行，辯稱：火災是因為房屋老舊，
    電線走火引起的云云。惟查：
  (一)、本件火災致被害人丙○○所有座落在臺北縣永和市○○路一百零四巷一弄十號
      四、五樓房屋遭燒毀，另被害人鄭雅芳座落在臺北縣永和市○○路一百零四巷
      四號五樓住處之窗戶、雨罩、砂窗等物亦遭燒毀，有被害人丙○○、丁○○於
      警詢中證述明確（見偵查卷第五至八頁）。其發生原因，被告甲○○於警詢時
      供承：「我發現火是從佛堂方向的門燒出：：：」等語（見臺北縣政府消防局
      第一大隊永利分隊談話筆錄），且依卷附臺北縣政府消防局火災原因調查報告
      書中火災原因之研判欄所載：「據承租戶甲○○談話筆錄稱『火災發生時，我
      人在起火戶樓下（即四樓）和哥哥在聊天，是聽到樓上東西掉落才知道發生火
      災，我立刻跑到頂樓察看發現佛堂附近有火冒出：：：』，經本局前往勘查，
      發現以靠左側客廳佛堂附近燒失、碳化最為嚴重，且鋁門窗及鋼架鐵皮彎曲、
      變形（色）亦以客廳佛堂最為嚴重，依此研判起火處所為客廳靠佛堂附近處所
      ，因時值農曆年初一家家戶戶皆有拜拜，且起火點為佛堂處所，因此研判起火
      原因不排除遺留火種引燃火災之可能性。」，而結論欄載：「(一)本案起火（戶
      ）處所：臺北縣永和市○○路一０四巷一弄十號四樓頂客廳靠佛堂附近處所。
      (二)本案起火原因：不排除遺留火種引燃發生火災之可能性。」，此有臺北縣政
      府消防局九十二年七月二十四日北消調字第０九二００二九三六四號函及所附
      火災原因調查報告書一份、現場照片八幀附卷可稽，足徵本件火災的起火點在
      上址五樓佛堂附近。
  (二)、又證人乙○○到庭結證稱：「（問：火災發生時是否在現場？）在，我在那邊
      住一年多，住五樓，每月給告訴人五千元租金，五樓是加蓋的，樓梯上去第一
      個房間是佛堂，有三個房間，一間浴室。我住其中一個房間，其餘房間沒有人
      住。」、「（問：那時房東是否有音響設備？當時情形如何？何時發現火災？
      ）沒有，那時佛堂有點蠟燭及油燈，十二點去點的，我一點半睡覺時仍點著的
      。蠟燭有兩支，油燈是在佛像的後面，離天花板大概只有十五公分，由一根長
      長的鐵條支撐。我睡覺時只有點一個五燭光的燈泡，沒有開冷氣。五點鐘我被
      濃煙嗆醒起來時還被燙傷。火是從佛堂引起的，我房間有兩個門，我打開通往
      浴室的門，但發現火太大，於是開另一扇門，發現走廊都是火，由佛堂那邊延
      燒過來，佛堂那邊的火最大，佛堂那裡沒有電器設備，是用木板隔間的。」等
      語（見本院九十二年九月九日訊問筆錄），益徵火災起火點在五樓佛堂，而證
      人乙○○於當天凌晨一時三十分許睡覺時，佛堂內仍有蠟蠋及油燈在燃燒。而
      被告甲○○於警詢時稱：因為有東西從樓上掉落，我立刻跑到五樓後就發現火
      警；我發現火是從佛堂方向的門燒出，當時濃煙密佈看不清楚火勢狀況等語（
      見九十二年偵字第八九三八號偵查卷第二十九頁）。再參佐證人即臺北縣政府
      消防局隊員王章會於審判中到庭結證稱：「（問：鑑定後的原因為何？）佛堂
      部分燒的最嚴重，因為右邊裝潢的木料仍在，左邊是靠近佛堂，已經燒毀，我
      們判斷時可以從鐵架的彎曲程度，及牆壁碳化的程度看出來，如果是最嚴重，
      大概就是起火點的地方。我們排除了縱火的可能，因為裡面仍有人，找到的電
      器，也沒有短路的痕跡，研判應該不是短路走火，所以判斷應該是佛堂點燃蠟
      燭或是燒香時引起。」等語（見本院九十二年九月九日訊問筆錄），並佐以卷
      附火災出動觀察紀錄搶救時狀況(四)中載有電源皆已關閉，現場未發現有任何漏
      電情形等語（見本院卷第十八頁），足認被告辯稱火災應是電線走火所引起云
      云，顯與事實不符。綜上所述，卷附臺北縣政府消防局火災原因調查報告書之
      所研判之起火地點、起火原因並無違誤，右揭時地所發生之火災，確係因被告
      甲○○在佛堂內燒香拜拜後未將遺留火種撲滅，而使該遺留火種因發火災無疑
      。
  (三)、按建築物所有權人、使用人應維護建築物合法使用與其構造及設備安全，為建
      築法第七十七條所明定，被告為上開建築物之使用人，自負有維護該建築物合
      法使用與其構造及設備安全之義務。則被告既負有保養維護之責，按諸當時情
      形，又無不能注意之情事，竟疏未注意，終致其燒香拜拜後之遺留火種引起火
      災，顯有過失之責，且因被告之過失，致引生火災，進而燒燬緊臨之臺北縣永
      和市○○路一０四巷一弄四號五樓有人所在之丁○○住處外牆磁磚及窗戶，其
      間乃有相當因果關係。本件事證明確，被告之犯行洵堪認定。
二、核被告甲○○所為，係犯刑法第一百七十三條第二項失火燒燬現有人所在之建築
    物罪。按刑法上公共危險罪，其所保護之法益，重在公共安全，故其罪數應以行
    為之個數定之。又一失火行為所燒燬之對象縱然不同，但行為僅一個，而應為整
    體的觀察，成立單純一罪，不另論以刑法第一百七十五條第三項之罪，附此指明
    。爰審酌被告之素行狀況、過失程度、所生危害、業已賠償被害人丁○○之損失
    、迄未賠償被害人丙○○之損失及犯罪後態度等一切情狀，量處如主文所示之刑
    ，並諭知易科罰金之折算標準。
三、依刑事訴訟法第四百四十九條第一項、第四百五十四條第二項，刑法第一百七十
    三條第二項、第四十一條第一項前段，罰金罰鍰提高標準條例第一條前段、第二
    條，量處如主文所示之刑。
四、如不服本判決，得自收受送達之日起十日內向本院提出上訴狀，上訴於本院第二
    審合議庭（須附繕本）。
中      華      民      國    九十二    年     九      月     十五      日
                                  臺灣板橋地方法院刑事第七庭
                                      法  官  侯   志  融
右正本證明與原本無異
如不服本判決，應於判決送達後十日內向本院提出上訴狀
                                      書記官  吳  進  安
中      華      民      國    九十二    年     九      月     十五      日
附錄本案論罪科刑法條全文：
中華民國刑法第一百七十三條
 (放火或失火燒燬現住建築物及交通工具罪)
放火燒燬現供人使用之住宅或現有人所在之建築物、礦坑、火車、電車或其他供水、
陸、空公眾運輸之舟、車、航空機者，處無期徒刑或七年以上有期徒刑。
失火燒燬前項之物者，處一年以下有期徒刑、拘役或五百元以下罰金。
第一項之未遂犯罰之。
預備犯第一項之罪者，處一年以下有期徒刑、拘役或三百元以下罰金。


司法院資訊處製作；財團法人民間司法改革基金會備份。
